【裁判字號】    96,訴,3863
【裁判日期】    970529
【裁判案由】    誣告
【裁判全文】
臺灣板橋地方法院刑事判決              96年度訴字第3863號
公  訴  人  臺灣板橋地方法院檢察署檢察官
被      告  乙○○
上列被告因誣告案件，經檢察官提起公訴（96年度偵緝字第2777
號），本院判決如下：
    主  文
乙○○無罪。
    理  由
一、公訴意旨略以：被告乙○○明知告訴人甲○○未於民國90年
    5 月上旬某日及中旬某日，2 次至被告位於臺北縣中和市○
    ○路319 巷14弄8 號5 樓租屋處，分別交付案外人陳暑雄、
    蘇俊豪、蘇日豐等3 人遭竊之駕駛執照及案外人葉定鑫遭竊
    之身分證等證件予被告，以供被告為告訴人辦理行動電話之
    用等情，竟基於意圖使告訴人受刑事處分之犯意，於同月19
    日上午10時許，向有偵查權之桃園縣警察局龜山分局 (現改
    制為桃園縣政府警察局龜山分局)員 警誣指告訴人有上開行
    為，嗣警循線查獲告訴人，並由臺灣板橋地方法院檢察署檢
    察官實施偵查後，以告訴人涉有竊盜、變造特種文書等罪嫌
    而提起公訴，由本院以90年度易字第3439號判處有期徒刑1
    年3 月後，經告訴人提起上訴，臺灣高等法院改以92年度上
    易字第16 36 號改判告訴人無罪確定，始悉上情，因認被告
    涉犯刑法第169 條之誣告罪等語。
二、按犯罪事實應依證據認定之，無證據不得認定犯罪事實；不
    能證明被告犯罪者，應諭知無罪判決，刑事訴訟法第154 條
    第2 項、第301 條第1 項分別定有明文。次按事實之認定，
    應憑證據，如未能發現確實之證據，或證據不足以證明，自
    不能以推測或擬制之方法，以為裁判基礎；再犯罪事實所憑
    之證據，無論係直接證據或間接證據，其為訴訟上之證明，
    須於一般人均不致有所懷疑而得確信為真實之程度，始得據
    為有罪之認定，倘其證明尚未達此程度而尚有合理之懷疑存
    在時，本諸無罪推定原則，自應為被告無罪之諭知；又被告
    否認犯罪事實所持辯解縱使不能成立，除非有確實證據足以
    證明對於被告犯罪已無合理之懷疑外，不能遽為有罪之認定
    ；刑事訴訟法規定被告有緘默權，被告基於不自證己罪原則
    ，既無供述之義務，亦不負自證清白之責任，不能因被告未
    能提出證據資料證明其無罪，或對於被訴之犯罪事實不置可
    否，即認定其有罪，最高法院著有92年度台上字第2570號判
    決可資參考。從而，認定被告有罪之證據，定需達到使事實
    審審判之法官有「確信」之心證時（即英美法上Beyond a
    reasonable doubt），方得為被告有罪之判斷，若依負追訴
    犯罪職責之檢察官所提出之證據，尚無法使事實審法官有此
    程度之心證時，因法院僅有調查而無蒐集證據之義務（最高
    法院91年度台上字第5846號判決參照），且檢察官於訴訟上
    應負提出證據及說服之實質舉證責任，倘現存卷內證據尚未
    達有罪程度之確信時，自應為有利於被告之認定，最高法院
    亦著有92年台上字第128 號判例可資參照。又按「刑法第
    169 條第1 項之誣告罪，以使人受刑事或懲戒處分之意思向
    該管公務員誣告為要件，若因公務員之推問而為不利他人之
    陳述，縱其陳述涉於虛偽，既無申告他人使其受刑事或懲戒
    處分之意思，即與誣告之要件不符」，最高法院同著有53年
    台上字第574 號判例可資參照。
三、本件檢察官認為被告之行為構成刑法第169 條第1 項之誣告
    罪，無非係以被告之供述、告訴人之指訴、臺灣板橋地方法
    院檢察署90年度偵字第9344號起訴書、本院90年度易字第34
    39號刑事判決及臺灣高等法院92年度上易字第1636號刑事判
    決等為其依據，訊據被告固供承有向桃園縣警察局龜山分局
    員警指稱告訴人交付上揭案外人駕駛執照及身分證等物之情
    ，惟堅詞否認有何公訴人所指之誣告犯行，辯稱上揭案外人
    之駕駛執照及身分證等物，確實係告訴人交付予其等語。查
    本件被告於90年5 月19日上午10時許，向有偵查權之桃園縣
    警察局龜山分局員警供稱告訴人有上揭交付案外人遭竊之駕
    駛執照及身分證等證件予其，嗣警循線查獲告訴人，並由臺
    灣板橋地方法院檢察署檢察官實施偵查後，以告訴人涉有竊
    盜、變造特種文書等罪嫌而提起公訴，由本院以90年度易字
    第3439號判處有期徒刑1 年3 月後，經告訴人上訴，臺灣高
    等法院改以92年度上易字第1636號改判告訴人無罪確定等情
    ，除據被告自承無訛外（見本院97年4 月16日準備程序筆錄
    第2 頁），復有桃園縣警察局龜山分局刑事偵查卷宗1 份在
    卷可稽（見臺灣板橋地方法院檢察署檢察官90年度偵字第
    9344號偵查卷第2 至20頁），另有本院90年度易字第3439號
    、臺灣高等法院92年度上易字第1636號刑事判決可按，此情
    已足認定。從而，本件所應審酌者，乃當時被告是否有主動
    向有偵查權之桃園縣警察局員警為告訴人不利之陳述之情。
    經查：被告係因有偵查權之員警推問始為不利告訴人之陳述
    一情，除經被告供承在卷外（見本院上揭準備程序筆錄第2
    頁），復有桃園縣警察局龜山分局90年5 月19日調查筆錄可
    證，內容略以：該分局員警先詢問被告關於上揭案外人遭竊
    之駕駛執照及身分證等證件是如何得來，被告回答係綽號「
    米琪」之男子交付給其，綽號「米琪」之男子真實姓名為「
    甲○○」等語，有桃園縣警察局龜山分局90年5 月19日調查
    筆錄1 份在卷足憑（見上揭90年度偵字第9344號偵查卷），
    足認被告並非係主動向有偵查權之員警申告而使告訴人受刑
    事處分，此情同足認定。是本前述最高法院53年台上字第
    574 號判例之意旨，被告係因有偵查權之人推問而為不利他
    人之陳述，與誣告之要件不符，依卷內所存證據，此部分即
    應為被告有利之認定，而為被告無罪之諭知。
四、又當事人、代理人、辯護人或輔佐人聲請調查之證據，法院
    認為不必要者，得予駁回之，刑事訴訟法第163 條之2 第1
    項定有明文。而與待證事實無重要關係者，依該條第2 項第
    2 款之規定，即屬不必要調查之證據。本件被告雖請求傳喚
    證人甲○○，然與本件待證事實無重要關係，是該等證據依
    刑事訴訟法第163 條之2 之規定，即無調查之必要，自無庸
    再調查，附此敘明。
據上論斷，應依刑事訴訟法第301條第1項，判決如主文。
本案經檢察官張誌洋到庭執行職務
中    華    民    國    97    年    5     月    29    日
                  刑事第四庭審判長法  官  許政賢
                                  法  官  廖怡貞
                                  法  官  吳冠霆
上列正本證明與原本無異。
如不服本判決，應於判決送達後十日內敘明上訴理由，向本院提
出上訴狀（應附繕本），上訴於臺灣高等法院。
                                  書記官  黃炎煌
中    華    民    國    97    年    5     月    29    日


司法院資訊處製作；財團法人民間司法改革基金會備份。
